最高法院刑事判決　　　　　　　　　　　　　　　九十一年度台上字第三三七二號
　　上　訴　人　甲○○
　　選任辯護人　黃建隆律師
　　上　訴　人　丙○○
　　　　　　　　乙○○
　　右　一　人
　　選任辯護人　劉祥墩律師
　　　　　　　　辛銀珍律師
右上訴人等因違反懲治走私條例等罪案件，不服台灣高等法院中華民國九十年十月十
二日第二審更審判決（八十九年度上更(二)字第六三０號，起訴案號：台灣基隆地方法
院檢察署八十四年度偵字第二五八三、二六三六、二九四一、三０四五、三一七五號
），提起上訴，本院判決如左：
    主  文
上訴駁回。
　　理  由
按刑事訴訟法第三百七十七條規定，上訴於第三審法院，非以判決違背法令為理由，
不得為之。是提起第三審上訴，應以原判決違背法令為理由，係屬法定要件。如果上
訴理由狀並未依據卷內訴訟資料，具體指摘原判決不適用何種法則或如何適用不當，
或所指摘原判決違法情事，顯與法律規定得為第三審上訴理由之違法情形，不相適合
時，均應認其上訴為違背法律上之程式，予以駁回。本件原判決撤銷第一審關於上訴
人甲○○、丙○○、乙○○部分之科刑判決，改判論上訴人甲○○、丙○○以共同輸
入禁藥罪，各判處有期徒刑拾月；甲○○、乙○○共同連續私運管制物品進口逾公告
數額罪，乙○○判處有期徒刑壹年；甲○○判處有期徒刑壹年陸月，並定應執行刑為
有期徒刑貳年貳月。係依憑上訴人甲○○、丙○○、乙○○之供詞，同案被告王健山
、袁基平之供述，證人即基隆關稅局驗貨員張巨雄、基隆關稅局五堵分局稽查課倉庫
一股駐長榮貨櫃站關員李錫銘、基隆第一貨運股份有限公司貨車司機郭楚駿、新五倉
儲實業有限公司經理王恆炎、長榮貨櫃股份有限公司汐止集散場（下稱長榮貨櫃汐止
集散場）進口課課長黃南山、陽明報關行職員陳明郎、被冒名開設虎克國際貿易股份
有限公司（下稱虎克公司）之楊文雅、基隆關稅局倉庫一股派駐裕隆倉儲股份有限公
司（下稱裕隆倉儲公司）大武崙倉庫之駐庫關員李壽山及洪國文、基隆關稅局六堵分
局出口業務課課員邱永良、關稅總局查緝處稽核史中美、基隆關稅局進口組驗貨課驗
貨員林進興、柯漢光及劉常信、林茂申、張路生之證詞。卷附載稱西德製樂治寧膠囊
，於民國七十三年八月四日核准發證後，於七十九年七月三日公告註銷在案之行政院
衛生署八十五年四月八日衛署藥字第八五０一五九四八號函、載明前開藥品於公告註
銷後，擅自輸入販賣，即屬禁藥之旨之同署八十六年七月二十四日衛署藥字第八六０
四三三九五號函、富藥貿易股份有限公司（下稱富藥公司）進口報單 AW/84/3800/00
91、AW/84/3790/0145 影本二份、基隆關稅局扣押貨物收據乙份、證人即丙○○之友
人邱秀鳳製作走私進口西藥樂治寧之成本及各項支出統計表原本乙份、新五實業有限
公司派裝單影本乙份、證人郭楚駿提供之送貨單及長榮貨櫃汐止集散場貨物出倉放行
單影本各乙份、富藥公司二批貨品卸儲長榮貨櫃汐止集散場進口一倉儲位平面圖影本
乙份、同案被告王健山辦理富藥公司五十大箱ＯＫ繃進倉作業所製作之墊板紙影本乙
份、虎克公司申報之進口報單AA/83/5057/0155、AA/83/5485/0037及退運報單AA/84/
1457/6009、6010 影本各二紙、關員林茂申、邱永良、史中美簽報資料影本各乙紙、
大瑩股份有限公司申報進口之保稅貨品紅棗報單AA/83/9999/2990 影本乙紙、裕隆倉
儲公司提貨放行憑單影本五紙、基隆關稅局政字第一七一三二、一七二０九、一七四
六０、０一九二三號函影本各乙紙、財政部基隆關稅局簽註用箋及簽影本各乙紙、上
訴人甲○○所經營雅德報關公司之收費通知單乙冊、進出口貨物通關稅費清表二冊、
現金收入傳票、現金支出傳票、銀行帳目登記、帳目雜記、收帳記錄簿、工作日誌各
乙冊、現金簿二本、標籤九頁、七月份總表及明細表資料乙本、進口報單AE/84/5027
/0129 單底乙份、上開大陸香菇絲完稅價格為新台幣（下同）七十八萬二千五百七十
三元之財政部基隆關稅局八十四年七月三日基普忠密字第０一九二三號函等證據資料
，而為論斷，已詳其憑以認定之心證理由。而以上訴人等否認犯罪及所為辯解，為
飾卸之詞，並無足取，在理由內依憑調查所得證據，詳加指駁。並說明：證人即裕隆
倉儲公司管理員蘇進德於原審調查時雖證稱：上訴人甲○○至其倉儲提貨，係提紅棗
，不可能夾帶香菇絲等語，惟證人即財政部基隆關關員李壽山於原審調查時亦證稱：
貨物進倉時，由查驗員抽驗，合格後即將貨物放在倉庫內，提貨時，僅需告知提貨人
貨物放置之位置，並不需要開箱查驗云云，足見蘇進德所稱不可能夾帶香菇絲乙節，
與事實不符，不足為有利上訴人甲○○及乙○○之認定。從形式上觀察，原判決並無
違背法令之情形存在。上訴意旨置原判決所為明白論斷於不顧，專憑其個人之意見，
就原判決理由已經詳細說明之事項，及原審採證認事之職權行使，漫事爭執，或泛言
原判決有理由不備、理由矛盾、違反證據法則及應於審判期日調查之證據未予調查之
違誤，難認已符合首揭法定之第三審上訴要件。又查：（一）上訴人丙○○於原審雖
供承有輸入禁藥之犯行，但其於九十年未載日期之刑事答辯狀否認有該犯行（見原審
卷第二０六頁），且其委任之律師於原審審理時，亦為其辯護如該答辯狀所載，有原
審審理筆錄在卷可按，原判決因而載稱上訴人丙○○否認其犯行，而就其答辯內容，
予以指駁，並無違誤，上訴意旨主張其於原審審理時已供承其犯行，原判決載稱其否
認犯行，有判決不備理由及與卷內資料矛盾之違誤云云，係就與原判決主旨無關之枝
節問題，而為爭執，其所為指摘又與卷內訴訟資料不符，不得資為第三審上訴之正當
理由。（二）按自始未經中央衛生主管機關核准，擅自輸入之藥品，固屬藥事法所稱
之禁藥，且即或曾經中央衛生主管機關核准發證，惟嗣又經該主管機關公告註銷時，
原核准之效力既不復存在，如擅自輸入同一藥品，自仍屬藥事法所稱之禁藥，此參之
藥事法第二十二條第二款前段規定之文義甚明。本件原判決已說明上訴人丙○○於樂
治寧藥品公告註銷核准後，仍予輸入，應構成輸入禁藥之理由，上訴論旨妄指原判決
之認定違法云云，自係就原審適用法律之職權行使，任憑己見，漫事爭執，不得執為
適法之第三審上訴理由。（三）是否宣告緩刑，本屬法院有權斟酌決定之職權，如未
宣告緩刑，自不生判決理由不備之違法問題。原判決已敘明審酌上訴人等之品行、手
段、目的、方法、結果、所生危害、犯後態度等一切情狀，而於法定刑範圍內量處其
刑之理由，既未逾法定刑度，又無濫用量刑權限之情形，即不得遽指為違法。丙○○
及乙○○上訴意旨主張原判決未依刑法第五十七條規定之事項載明具體情形，且原判
決就丙○○未予緩刑，未敘明理由，有判決理由不備之情形等語，其所指原判決違法
情事，顯與法律規定得為第三審上訴理由之違法情形，不相適合，自非適法之第三審
上訴理由。（四）原判決已載明係依據共犯乙○○之供述，參酌上訴人甲○○於法務
部調查局航業海員調查處（下稱海調處）調查及檢察官偵查中之供詞，共同被告袁基
平於海調處之證詞，證人即遭人冒名開設虎克公司之楊文雅、基隆關稅局倉庫一股派
駐裕隆倉儲公司大武崙倉庫之駐庫關員李壽山及洪國文、基隆關稅局六堵分局出口業
務課課員邱永良、關稅總局查緝處稽核史中美、基隆關稅局進口組驗貨課驗貨員林進
興、柯漢光及劉常信、林茂申、張路生、林進興之證詞，認定上訴人甲○○走私之罪
證已臻明確，及證人即裕隆倉儲公司管理員蘇進德於原審調查時之證詞，不足為有利
上訴人甲○○及乙○○認定之理由，並無專憑共犯乙○○之供述，採為不利上訴人甲
○○認定之情事，上訴論旨，妄指為違法，顯非依據卷內訴訟資料而為指摘之合法第
三審上訴理由。（五）原判決既認定上訴人甲○○及乙○○有共同正犯之情事，無論
係乙○○一人或彼等共同請託倉庫管理員袁基平，均顯然於判決不影響，不得據為第
三審上訴之合法理由。（六）證據之取捨與事實之認定，為事實審法院之職權，倘其
採證認事並不違背證據法則，即不得任意指為違法。本件共同被告袁基平因背信罪，
已經原審判處有期徒刑八月，緩刑四年確定，再上訴人甲○○及乙○○確有將管制進
口之大陸香菇絲於進儲後混充調包，彼等之罪證已臻明確，原判決已敘明其認定甲○
○及乙○○成立本件犯行之理由，自係認證人袁基平及基隆關稅局倉庫一股派駐裕隆
倉儲公司大武崙倉庫之駐庫關員李壽山於原審有關無調包異狀之證言，無從採為有利
於上訴人甲○○之證據，有捨棄該證詞之意，雖未詳敘其取捨之理由，顯於全案情節
不生影響，亦與法律規定判決理由不備及有悖證據法則之違法情形，不相適合，上訴
意旨專執己見，妄指為違法，仍非正當之第三審上訴理由。（七）原判決已敘明據上
訴人乙○○所供：「二十萬元主要是酬謝林員第一、二批香菇絲調包走私得逞之酬勞
，十五萬一千四百五十九元則是第三批香菇絲報關及退運之費用，兩者並不相關，我
皆分別支付」、「（此貨是否大陸品？）是大陸品」等語，認定上訴人乙○○及甲○
○有共同走私之理由，自係認上訴人乙○○第三次報運香菇絲進口及嗣後退運之費用
均與本案無關，無從採為有利上訴人之認定，其判決理由未予說明，係理由較為簡略
，並無判決不備理由之情形，且原判決認證據已臻明確，就系爭香菇絲是否為大陸產
品，未為其他無益之調查，並不違法。乙○○上訴意旨，不依卷內資料具體指摘原判
決如何違背法令，徒執己見，主張包括其第三次報運香菇絲進口及嗣後退運之費用，
共計支出十九萬八千零五十五元，原判決僅以第一、二次之費用計算，且未函查本案
香菇絲是否確為大陸產品，有判決理由不備及應於審判期日調查之證據而未予調查之
違誤等語，亦非依據卷內訴訟資料為指摘之合法第三審上訴理由。（八）原判決事實
欄二記載：八十三年八月二十四日及同年九月十七日，乙○○兩度委託甲○○代為申
報管制進口物品完稅價格逾十萬元之鹽漬香菇絲等情，雖就第一、二次私運之完稅價
格未詳予載明，惟係文字簡略而已，就乙○○兩度委託甲○○代為申報管制進口物品
完稅價格均逾十萬元之鹽漬香菇絲，不能謂未有認定，顯然於判決無影響，上訴意旨
，拘泥於辭句，不得執以為第三審上訴之合法理由。（九）原判決事實欄第三部分並
未認定甲○○有走私之犯行，並已於理由四已說明甲○○就該部分係犯刑法第二百十
六條行使刑法第二百十五條之文書罪（原判決第二十四頁第十至十一行），甲○○上
訴主張原判決就該部分認定其犯私運管制物品進口罪，顯有誤會，自非依據卷內訴訟
資料具體指明，不得執為合法之第三審上訴理由。上訴人丙○○、甲○○就違反藥事
法及甲○○、乙○○就違反懲治走私條例第二條第一項部分之上訴，違背法律上之程
式，均應予駁回。又本件上訴人等所犯刑法第二百十六條行使刑法第二百十五條罪部
分，依刑事訴訟法第三百七十六條第一款之規定，屬不得上訴於第三審之案件，雖與
其相牽連之懲治走私條例第二條第一項或藥事法第八十二條第一項得提起第三審上訴
，行使業務登載不實文書部分依法得併予提起上訴，但以懲治走私條例第二條第一項
，藥事法第八十二條第一項等重罪部分之上訴合法為前提，茲該重罪部分之上訴既不
合法，應從程序上予以駁回，有如前述，自不生因牽連犯罪之上訴不可分問題，對於
該輕罪之行使業務登載不實文書部分之上訴，亦為法所不許，應併予駁回。
據上論結，應依刑事訴訟法第三百九十五條前段，判決如主文。
中      華      民      國    九十一    年      六      月     十九     日
                              最高法院刑事第十庭
                                  審判長法官  林  增  福
                                        法官  邵  燕  玲
                                        法官  吳  昆  仁
                                        法官  陳  世  雄
                                        法官  惠  光  霞
      右正本證明與原本無異
                                              書  記  官
中      華      民      國    九十一    年      六      月    二十四    日
